【裁判字號】    99,訴緝,144
【裁判日期】    990729
【裁判案由】    偽造有價證券等
【裁判全文】
臺灣臺北地方法院刑事判決             99年度訴緝字第144號
公  訴  人  臺灣臺北地方法院檢察署檢察官
被      告  甲○○
上列被告因偽造有價證券等案件，經檢察官提起公訴（七十四年
度偵字第七○五四號、第七三九四號）及移送併辦審理（七十四
年度偵字第一六八二九號），本院判決如下：
    主  文
本件免訴。
    理  由
一、公訴意旨如附件起訴書所載。
二、按案件時效已完成或犯罪後之法律已廢止其刑罰者，應諭知
    免訴之判決，且得不經言詞辯論為之，刑事訴訟法第三百零
    二條第二款、第四款、第三百零七條分別定有明文。次按牽
    連犯追訴權時效，在各個犯罪間各自獨立，不相干連，應分
    別計算，最高法院六十九年臺上字第四九一七號著有判例意
    旨可資參照。
三、查被告甲○○行為後，刑法部分條文於民國九十四年一月七
    日修正，於同年二月二日經總統公布，並自九十五年七月一
    日起施行；又刑法施行法增訂第八條之一「於中華民國九十
    四年一月七日刑法修正施行前，其追訴權或行刑權時效已進
    行而未完成者，比較修正前後之條文，適用最有利於行為人
    之規定」之規定，亦於九十四年一月七日新增通過，於同年
    二月二日經總統公布，並自九十五年七月一日起施行。按行
    為後法律有變更者，適用行為時之法律，但行為後之法律有
    利於行為人者，適用最有利於行為人之法律，現行刑法第二
    條第一項定有明文。經查：
（一）本案被告行為時即修正前刑法第八十條追訴權之時效期間
      規定為：「追訴權，因左列期間內不行使而消滅：一、死
      刑、無期徒刑或十年以上有期徒刑者，二十年。二、三年
      以上十年未滿有期徒刑者，十年。三、一年以上三年未滿
      有期徒刑者，五年。四、一年未滿有期徒刑者，三年。五
      、拘役或罰金者，一年。前項期間自犯罪成立之日起算。
      但犯罪行為有連續或繼續之狀態者，自行為終了之日起算
      」。修正後刑法第八十條則規定：「追訴權，因下列期間
      內未起訴而消滅：一、犯最重本刑為死刑、無期徒刑或十
      年以上有期徒刑之罪者，三十年。二、犯最重本刑為三年
      以上十年未滿有期徒刑之罪者，二十年。三、犯最重本刑
      為一年以上三年未滿有期徒刑之罪者，十年。四、犯最重
      本刑為一年未滿有期徒刑、拘役或罰金之罪者，五年。前
      項期間自犯罪成立之日起算。但犯罪行為有繼續之狀態者
      ，自行為終了之日起算」。本案被告所涉犯之刑法第二百
      零一條第一項之偽造有價證券罪、同法第三百二十條第一
      項之竊盜罪之法定刑分別為「處三年以上、十年以下有期
      徒刑，得併科銀元三千元以下罰金」、「處五年以下有期
      徒刑、拘役或銀元五百元以下罰金」，是依被告行為時即
      修正前刑法，追訴時效期間分別為二十年、十年，依修正
      後刑法之追訴時效期間則分別為三十年、二十年，比較修
      正前、後關於追訴權時效期間之刑罰法律，適用修正前之
      規定即修正前刑法第八十條規定，對被告較為有利。
（二）修正後刑法第八十條第一項規定「追訴權因下列期間內『
      未起訴』而消滅」（即縱已開始偵查，但未起訴前，消滅
      時效期間仍繼續進行），較之修正前刑法規定「第八十條
      第一項規定追訴權因左列期間內『不行使』而消滅」（即
      若已實施偵查，追訴權既無不行使之情形，自不生時效進
      行之問題），放寬追訴權消滅時效進行之事由，比較修正
      前、後關於追訴權時效期間之刑罰法律，適用修正後之規
      定即修正後刑法第八十條第一項規定，對被告較為有利。
（三）綜上法律修正前、後之比較，揆諸刑法施行法第八條之一
      規定及修正後刑法第二條第一項之「從舊從輕」原則，本
      案以適用修正前刑法第八十條之規定較有利於被告，是本
      案追效權時效自應適用修正前刑法第八十條之規定。則關
      於追訴權時效之停止進行及其期間、計算，亦應一體適用
      修正前刑法第八十三條之規定。
四、經查，本案被告被訴自七十三年十二月間某日起至七十四年
    三月一日止涉犯刑法第二百零一條第一項之偽造有價證券罪
    嫌及同法第三百二十條第一項之竊盜罪嫌，經臺灣臺北地方
    法院檢察署檢察官於七十四年三月二日開始偵查，並於七十
    四年六月二十五日以上開二罪間有牽連關係，應從一重處斷
    而提起公訴，於七十四年八月五日繫屬本院，嗣因被告逃匿
    ，經本院於七十四年八月二十九日發布通緝，致審判之程序
    不能開始等情，有本院七十四年八月二十九日發布之北院立
    刑清七四訴字一六○一緝字第○二五三八號通緝書、八十七
    年二月五日發布之北院義刑慎緝字第一三七號通緝書各一紙
    在卷可稽，並經本院調閱本院七十四年度訴字第一六○一號
    刑事卷宗、八十六年度易緝字第五七五號刑事卷宗、臺灣臺
    北地方法院檢察處七十四年度偵字第七○五四號偵查卷宗、
    臺灣臺北地方法院士林分院檢察處七十四年度偵字第一○○
    一號偵查卷宗核閱屬實。又被告上開涉犯偽造有價證券罪及
    竊盜罪，依修正前刑法第八十條第一項第一款規定，追訴權
    時效分別為二十年、十年，復依同法第八十三條第一項、第
    三項規定，並參照司法院二十九年院字第一九六三號解釋，
    本案追訴權之時效期間應分別加計因通緝而停止之五年、二
    年六月期間，分別共計為二十五年、十二年六月，是本案被
    告涉犯偽造有價證券罪嫌及竊盜罪嫌部分之追訴權時效分別
    自被告犯罪成立之日即七十四年三月一日起算分別為二十五
    年、十二年六月。惟檢察官自開始偵查至本院發布通緝，依
    大法官會議六十三年釋字第一三八號解釋，此時追訴權時效
    既無不行使之情形，並無時效進行問題，自應加計此部分期
    間（計五月二十九日），再扣除該案起訴至繫屬本院期間（
    計一月十一日），是本案被告涉犯偽造有價證券罪嫌及竊盜
    罪嫌部分之追訴權時效分別已於九十九年七月十九日、八十
    六年一月十九日完成，揆諸前揭說明，爰不經言詞辯論，逕
    為免訴判決之諭知。
五、至於臺灣臺北地方法院檢察署檢察官以七十四年偵字第一六
    八二九號移送併辦審理部分，因本案如前述業經為免訴判決
    在案，此部分本院自無從併予審理，應退回由檢察官另為適
    當處理，附此敘明。
據上論斷，應依刑事訴訟法第三百零二條第二款、第三百零七條
，判決如主文。
中    華    民    國    99    年    7     月    29    日
                 臺灣臺北地方法院刑事第六庭
                     審判長法  官  張永宏
                           法  官  林晏如
                           法  官  雷淑雯
以上正本證明與原本無異。
如不服本判決，應於判決送達後十日內向本院提出上訴狀（應抄
附繕本）。告訴人或被害人如對於本判決不服者，應具備理由請
求檢察官上訴，其上訴期間之計算係以檢察官收受判決正本之日
期為準。
                           書記官  胡詩唯
中    華    民    國    99    年    7     月    29    日
附件：

司法院資訊處製作；財團法人民間司法改革基金會備份。
